【裁判字號】    97,簡上,38
【裁判日期】    970505
【裁判案由】    詐欺
【裁判全文】
臺灣基隆地方法院刑事判決              97年度簡上字第38號
公  訴  人  臺灣基隆地方法院檢察署檢察官
上  訴  人
即  被  告  丙○○○
上列上訴人因詐欺案件，不服本院基隆簡易庭中華民國97年1 月
10日97年度基簡字第39號第一審刑事簡易判決（聲請簡易判決處
刑案號：臺灣基隆地方法院檢察署96年度偵字第5793號），提起
上訴，及移送併案審理（臺灣台中地方法院檢察署96年度偵字第
29231號），本院管轄第二審之合議庭判決如下：
    主  文
上訴駁回。
    事實及理由
一、本案經本院審理結果，認原審簡易判決，以被告丙○○○溢
    所為，係犯刑法30條、第339 條第1 項之幫助詐欺取財罪，
    並適用刑法第30條、第339 條第1 項、第41條第1 項前段，
    刑法施法第1 條之1 ，判處有期徒刑3 月，如易科罰金，以
    新臺幣1 千元折算1 日，其認事、用法均無違誤，量刑亦屬
    妥適，應予維持，除補充(一)被告所有國泰世華銀行東門分行
    000000000000號帳戶（下稱國泰世華銀行帳戶）及合作金庫
    銀行永吉分行0000000000000 號帳戶（下稱合庫銀行帳戶）
    之密碼為「332933」及後述理由；(二)檢察官移送本院併辦之
    被告之犯罪事實，與原先聲請簡易判決之犯罪事實附表編號
    1 之犯罪事實相同（見96年度偵字第5793號併辦意旨書），
    本院自應併予審酌外，餘均引用本院基隆簡易庭第一審判決
    書所載之事實、證據及理由（如附件所示）。
二、上訴意旨略以：伊絕對沒有將存摺賣給別人用，伊拿國泰世
    華銀行的存簿去銀行換晶片卡，將存摺放在包包裡面，伊帶
    1 個1 歲多小孩去五分埔買衣服，不知道是找錢的時候，還
    是在客運車上小孩弄丟了，伊有告訴伊女兒，待伊女兒向國
    泰世華銀行、合作金庫辦理掛失時，經行員告知該帳戶已被
    列為警示帳戶云云。
三、惟查：
  (一)有關被告所辯上情，如何不合理乙節，已據檢察官於聲請簡
    易判決處刑書內詳載理由，並經原審援引，本院核其理由之
    說明並無違誤，亦屬的論，故被告上開所辯，已不足採。又
    被告前開國泰世華銀行於93年6 月30日開戶起至96年9 月22
    日（被害人許格禛被騙匯款之日）止，已長達約3 年3 月為
    使用該帳戶，被告合作金庫銀行於84年12月28日開戶，被告
    自承84年、85年間以後就沒有使用了，迄96年9 月22日止（
    被害人己○○被騙匯款日），更長達10年以上未使用該帳戶
    ，則被告於上開長達上述期間內既無使用上開2 銀行帳戶，
    何以不將存摺、金融卡與密碼分別存放，或進而將該帳戶予
    以結清終止，以策安全，若如被告於本院審理時所述，其反
    而將已長期不使用之存摺、金融卡併同身分證一起放置在皮
    包內外出，大幅增加遺失與遺失後遭有心人士違法使用之危
    險，此與常情已有不合。被告固辯稱，係因要辦理更換晶片
    卡，所以才一同攜帶上開國台世華、合作金庫銀行存摺外出
    辦理，可能因所帶之小孩不小心拿出來，還是在找錢的時候
    ，不小心掉了云云，然被告自承辦理上開銀行晶片卡，係因
    要存入幫人帶小孩的錢等用途，所以才去辦理更換上開2 家
    銀行之晶片卡，分別於96年8 月24日、同年月31日從基隆搭
    客運到台北辦理更換晶片卡，如此專程至台北辦理更換上開
    2 家銀行晶片卡，則被告辦妥返回基隆住處，應該小心警惕
    拿出放好才符常情，其竟遲於96年9 月27日中秋節過後，才
    向上開2 家銀行向上述2 家銀行告知辦理掛失，更有違常情
    。
  (二)另被告所設定之上開國泰世華、合作金庫銀行帳戶之提款卡
    密碼多達6 碼，業據被告於檢察官偵查、本院審理時陳明在
    卷。而依一般社會常情，欲使用提款卡領取款項者，須於金
    融機構所設置之自動櫃員機上依指令操作，並輸入正確之密
    碼，方可順利領得款項，若非帳戶所有人同意、授權而告知
    提款卡密碼等情況，單純持有金融卡之人，欲隨機輸入號碼
    而領取款項之機會（每位由0 至9 ，即有000000至999999等
    不同之組合），不法之人任意輸入號碼而與正確之密碼相符
    者，機率微乎其微，況金融存款帳戶事關存戶個人財產權益
    之保障，其與存戶及提款卡結合，專有性自屬更高，若落入
    不明人士手中，極易被利用為取贓之犯罪工具，是一般人均
    有妥為保管以防止他人任意使用之認識，被告辯稱其包括前
    開國泰世華、合作金庫帳戶之存摺、提款卡同置於一處，且
    前開銀行帳戶之提款上密碼均為同一，甚且將之放在皮包內
    多日，實與常情相違，又徵諸詐欺犯罪集團既知利用他人之
    帳戶掩飾犯罪所得，應非愚昧之人，當知社會上一般人如帳
    戶存摺、金融卡、密碼遺失或遭竊，為防止拾（竊）得之人
    盜領存款或供作不法使用，必會於發現後立即報警或向金融
    機構辦理掛失止付，在此情形下，其等如仍以該帳戶作為犯
    罪工具，則在被害人將款項匯入該帳戶後，極有可能因帳戶
    所有人掛失止付而無法提領，則其等大費周章從事犯罪之行
    為，卻只能平白無故替原帳戶所有人匯入金錢，此等損人不
    利己之舉，狡詐之犯罪集團應無可能為之，換言之，犯罪集
    團份子為確信帳戶所有人不會報警或掛失止付，確定其等能
    自由使用該帳戶提款、轉帳，方能恃無忌憚要求被害人匯款
    至該指定帳戶，依此，更徵上開國泰世華、合作金庫銀行帳
    戶之存摺、提款卡、密碼，確係被告自己交付犯罪集團份子
    無誤。更何況被告於檢察官偵訊、本院審判時，經質之上開
    2 家銀行之晶片卡密碼，被告均能脫口而出，且被告自96年
    8 月31日起至本院96年4 月21日審判時止，時間已將近8 月
    ，猶能將密碼脫口而出應答，則被告將密碼書寫在紙上，與
    存摺、晶片卡放在一起，亦有違常情。
  (三)按金融帳戶為個人之理財工具，一般民眾皆可自由申請開設
    金融帳戶，並無任何特殊之限制，且得同時在不同金融機構
    申請多數存款帳戶使用，並無借用他人帳戶使用之必要。另
    「衡諸一般常情，任何人均可辦理金融帳戶存摺使用，如無
    正當理由，實無借用他人存摺使用之理，而金融存摺亦事關
    個人財產權益之保障，其專有性甚高，除非本人或與本人親
    密關係者，難認有何理由可自由流通使用該存摺，一般人均
    有妥為保管及防止他人任意使用之認識，縱特殊情況偶需交
    付他人使用，亦必深入瞭解用途及合理性，始予提供，且該
    等專有物品如落入不明人士手中，而未加以闡明正常用途，
    極易被利用為與財產有關之犯罪工具，此為吾人依一般生活
    認知所易於體察之常識，而有犯罪意圖者，非有正當理由，
    竟徵求他人提供帳戶，客觀上可預見其目的，係供為某筆資
    金之存入，後再行領出之用，且該筆資金之存入及提領過程
    係有意隱瞞其流程及行為人身分曝光之用意，一般人本於一
    般認知能力均易於瞭解」（最高法院93年度臺上字第31號判
    決意旨參照）。且邇來以電話、手機簡訊通知中獎、刮刮樂
    或其他類似之不法詐騙份子，為掩飾其等不法行徑，以避免
    執法人員循線查緝，經常利用他人存款帳戶、印章、提款卡
    暨密碼，以確保犯罪所得免遭查獲，類此案件在社會上層出
    不窮，亦屢經報章雜誌及其他新聞媒體再三披露，故避免此
    等專屬性甚高之物品被不明人士利用為與財產有關之犯罪工
    具，亦為一般生活認知所應有之認識。且一般人對自己之金
    融機構帳戶所用之存摺、提款卡、密碼及印鑑，均妥為保管
    ，恐被他人得知帳號或密碼後，有被冒領、或其他非法使用
    之虞。被告任意將存摺、提款卡、密碼交付他人，衡之常情
    ，被告應有預見該收購帳戶之人所用之存摺、提款卡等物，
    應係用來作為非法之用，竟猶將上開物品及資料任意交付他
    人，是該收受帳戶之人將該帳戶用來供自己或他人作為詐欺
    取財之用，顯為被告所容忍及允許，且不違反被告之本意，
    被告自有幫助詐欺取財之未必故意甚明。
  (四)綜上所述，被告所辯均不足採，故其以前揭辯稱為由提起上
    訴，請求撤銷改判云云，為無理由，應予駁回。
據上論斷，應依刑事訴訟法第455條之1第1項、第3項、第368條
、第373條，判決如主文。
本案經檢察官乙○○到庭執行職務。
中    華    民    國    97    年    5     月    5     日
                  刑事第三庭審判長法  官  鄭景文
                                  法  官  鄭培麗
                                  法  官  黃永定
以上正本證明與原本無異。
本件判決不得上訴。
中    華    民    國    97    年    5     月    5     日
                                  書記官  劉珍珍
附件：
臺灣基隆地方法院刑事簡易判決          97年度基簡字第39號
聲  請  人  臺灣基隆地方法院檢察署檢察官
被      告  丙○○○  女  63歲（民國○○年○月○○日生）
                      住基隆市○○區○○街15巷3之2號3樓
                      身分證統一編號：Ｚ000000000號
上列被告因詐欺案件，經檢察官聲請以簡易判決處刑（96年度偵
字第5793號），本院判決如下：
    主      文
丙○○○幫助意圖為自己不法之所有，以詐術使人將本人之物交
付，處有期徒刑月，如易科罰金，以新臺幣壹仟元折算壹日。
    事實及理由
一、本件犯罪事實及證據，均引用檢察官聲請簡易判決處刑書（
    以下簡稱「聲請書」）之記載（詳如附件），並補充暨更正
    記載如下：
  (一)如聲請書附表編號4.「時間」欄所示被害人（丁○○）遭詐
    騙之匯款時間，應更正為民國96年9 月23日凌晨零時39分（
    聲請書誤載為「96年9 月22日2 時許」）；至聲請書附表編
    號4.「詐騙手法」欄所示被害人（丁○○）遭詐騙之匯款金
    額，則應補充及更正為新臺幣（下同）7,000 元。此觀偵查
    卷第40頁之彰化縣警察局和美分局大霞派出所受理詐騙帳戶
    通報警示簡便格示表所載之「發生日期時間」及其「損失金
    額」自明。
  (二)本案被害人遭詐騙匯款之時間，固或係民國96年9 月22日，
    或係96年9 月23日，各詳如聲請書附表編號1.至4.「時間」
    欄之所示。此業經證人即被害人甲○○、己○○、戊○○、
    丁○○於警詢中證述明確，並有甲○○之自動櫃員機儲戶交
    易明細表（偵查卷第17頁）、己○○之自動櫃員機交易明細
    表（偵查卷第26頁）、戊○○之自動櫃員機交易明細表（偵
    查卷第34頁）、丁○○之彰化縣警察局和美分局大霞派出所
    受理詐騙帳戶通報警示簡便格示表（偵查卷第40頁）在卷可
    考。惟因其適逢周末例假（96年9 月22日為星期六、96年9
    月23日則係星期日），其後，復遇中秋佳節及調整休假（96
    年9 月24日適為星期一，並因96年9 月25日係中秋佳節而併
    經公告為彈性假日），是上開各筆項款之入款時間（即被告
    丙○○○如聲請書所載金融帳戶之入款時間），方均為「96
    年9 月26日」。此亦有本院卷附之「96年9 月」年歷表、偵
    查卷附之存款交易明細表（偵查卷第80頁、第83頁）足供參
    佐。
二、論罪科刑
  (一)關於本案之正犯（被幫助者）：
    本案實際遂行詐騙手法者，固係意在對不特定之多數人施以
    詐術並取得財物；即彼等所為，並非基於一個意思決意並僅
    顯現一個意思活動，且彼等所侵害者，亦分屬不同之財產法
    益（即所侵害之法益並非單一）；惟本案實際遂行詐騙手法
    者，實乃反覆、輪流經由如聲請書附表編號1.至4.「詐騙手
    法」欄所示方式，於時、空密接之情形下，持續對「不特定
    」多數人施以詐術，使該「不特定」被害人陷於錯誤，致誤
    將自己帳戶內現金轉匯至如聲請書所載之被告金融帳戶。茲
    就本案實際遂行詐騙者「隨機」選擇被害人以行詐騙暨利用
    如聲請書所載之被告金融帳戶取得財物之情節以觀，已明顯
    可見「本案實際遂行詐騙手法及與之有犯意聯絡者」利用前
    揭方式斂財，並非出於一時或偶發，是自客觀以言，實已堪
    認「本案實際遂行詐騙手法及與之有犯意聯絡者」，當有反
    覆實施類似本案之詐欺取財犯罪之意。即本案之詐騙行為人
    ，應係出於「單一」之詐騙犯罪意思而反覆實施同種類之犯
    罪行為，雖彼等在反覆利用相同手法誘使「不特定」被害人
    上當的過程中，或因被害人並未上當，或因被害人息事寧人
    ，致本案經披露者，僅如附表編號1.至4.「被害人」欄之所
    示，然此除無礙於彼等藉上開手法所反覆實施之詐騙行為間
    ，具時、空密接連結之特性，自第三人之立場觀其整體犯罪
    流程，彼等連貫詐騙行為之實施，亦與單一之整體事件無殊
    。是自刑法評價與其評價客體的對應關係而論，倘割裂本案
    之整體犯罪流程而為數罪評價，則恐與刑罰之過度評價禁止
    原則相悖，並有違憲法所揭櫫之比例原則。且就令較之一般
    性及偶發性的詐騙事件而言，本案詐騙情節所可能牽累之範
    圍尤為深廣，然此亦非立法者或裁判者得恃以侵越刑罰過度
    評價禁止原則之正當理由（按：依現行法之規定，此部分可
    由法官在量刑之際，個案予以斟酌）。又有關行為人基於概
    括犯意，多次對不同被害人詐騙之犯罪，司法實務歷來習依
    95年7 月1 日修正施行前之刑法第五十六條連續犯規定論以
    一罪，並加重其刑；雖上開連續犯之規定業經修正刪除，並
    自95年7 月1 日施行，然考諸其修正理由說明四：「至連續
    犯之規定廢除後，對於部分習慣犯，例如竊盜、吸毒等犯罪
    ，是否會因適用數罪併罰而使刑罰過重產生不合理之現象一
    節，在實務運用上應可參考德、日等國之經驗，委由學界及
    實務以補充解釋之方式，發展接續犯之概念，對於合乎接續
    犯或包括的一罪之情形，認為構成單一之犯罪，以限縮數罪
    併罰之範圍，用以解決上述問題。」足見，刑法新制刪除連
    續犯規定之目的，並非意謂在舊制時代應依連續犯規定論以
    一罪者，在新制施行之後，即應一律論以數罪。且參酌新制
    精神，「行為單數」及「行為複數」之概念，亦有重新定位
    之必要。爰參考立法理由所揭示之德國實務經驗，以德國實
    務擴張「自然行為單數」的概念，考量本案詐騙行為人係出
    於「單一」之詐騙犯罪意思而反覆實施同種類之犯罪行為，
    且所反覆實施之各別詐騙行為間，復具有時、空密接之特性
    ，致第三人觀其整體犯罪流程，仍認與單一之整體事件無殊
    ；兼以本案所侵害之法益雖非單一，然亦僅止於財產法益，
    而與高度之屬人法益（如：生命、身體、自由、名譽）無妨
    ，因認本案詐騙行為人出於「單一」之詐騙犯罪意思而反覆
    實施同種類之犯罪行為，應屬「自然行為單數」，雖其間或
    涉有詐騙未果者，或涉有詐騙得逞者（其中，除本案所涉者
    外，亦可能另有尚未經披露之部分），然此不過是基於一個
    自然行為單數所成立的數個詐欺既遂或詐欺未遂罪名，應依
    刑法第五十五條規定，論以想像競合犯，並從一較重之刑法
    第三百三十九條第一項之詐欺罪名處斷，而非係「行為複數
    」與「數罪併罰（犯罪之實質競合）」所欲處理的問題。
  (二)關於幫助犯（本案被告）：
  1.按在金融機構開設帳戶，請領存摺及金融卡，係針對個人身
    分之社會信用而予以資金流通，具有強烈之屬人性格，而金
    融帳戶作為個人理財之工具，申請開設並無任何特殊限制，
    除一般民眾皆得以存入最低開戶金額之方式申請取得，一人
    同時或異時在各別金融機構申請數個存款帳戶使用概無不可
    ，其申辦手續亦極為簡便，此實屬眾所周知之事，則按諸常
    人社會經驗，苟遇不熟識者委以自己名義申請帳戶，無論其
    所恃以蒐集、徵求金融帳戶使用之名目為何，提供帳戶者對
    於該等帳戶是否係供合法使用，絕無不起疑心之理。況且，
    金融帳戶事關個人財產權益之保障，具有高度專有性，非本
    人或與本人甚為親密者，實難認有何得以「自由流通使用（
    即任意有對價或無對價交付不熟識者使用）」之理，一般人
    亦應有妥為保管及防止他人任意使用之認識，縱情況特殊致
    偶需交付他人使用，亦必深入瞭解其用途，俾免該等專有物
    品被不明人士利用或恃之為與財產有關之犯罪工具，並期杜
    絕自己金融帳戶存款遭他人冒領之風險，此實為吾人按諸生
    活認知所極易體察之常識。是倘無正當理由而徵求他人金融
    帳戶使用者，客觀上顯然已可預見該人之犯罪意圖，係為恃
    以供某筆資金之存入、提領，且寓有隱暪該筆資金存入暨提
    領過程之意。參以今日社會，利用手機簡訊、寄送得獎通知
    ，乃至謊稱中獎、信用卡遭人盜刷、個人資料遭人盜用、現
    金遭人盜領、電信費用欠繳，甚或利用網路刊載不實網拍訊
    息等手法，以遂其詐欺取財目的等詐騙案件頻傳；「詐騙集
    團」利用大量徵求他人金融帳戶（俗稱人頭戶）之方式，遂
    其順利領取因詐欺所得贓款暨阻斷（或阻撓）查緝人員對渠
    等身分追查之目的者，復迭經新聞媒體披露在案，是就令被
    告在提供金融帳戶予「詐騙集團」使用之初，其主觀尚無「
    必然引發該詐騙集團萌生恃以實施詐欺犯罪」之確信，然衡
    諸常情及被告智識暨社會經驗，被告對於「提供自己帳戶予
    他人使用，可能足以使詐騙集團恃以實施詐欺犯罪」乙節，
    理當有所預見，竟猶將如聲請書所示之金融帳戶提供予詐騙
    集團使用，則無論被告曾否收受對價，被告主觀上皆有容忍
    並允許「自己帳戶經詐騙集團恃以實施詐欺犯罪」之意無疑
    。
  2.刑法所指故意，非僅指「直接故意」，尚包括「間接故意（
    未必故意）」在內；又所謂「間接故意」者，乃指行為人對
    於構成犯罪事實，預見其發生而其發生並不違反其本意者而
    言（刑法第十三條第二項規定參照）；再者，幫助犯之成立
    ，除行為人主觀上須出於幫助之故意，客觀上並須有幫助之
    行為；且所指「幫助行為」，係指對他人實現構成要件之行
    為施予助力者而言，至所謂之「幫助故意」，則係指行為人
    就被幫助者正欲從事犯罪或正在從事犯罪，且該犯罪有既遂
    之可能，而其行為復足以幫助他人實現構成要件者，在主觀
    上有所認識而言，尚不以行為人確知被幫助者係犯何罪名為
    其必要（惟仍需在幫助犯罪之共同認識範圍以內）；惟倘行
    為人在正犯實施犯罪以前，預為幫助行為者，則為事前幫助
    犯。茲單就本案現存事證而論，固無從證明被告即係實施詐
    欺手法之人；惟聲請書附表編號1.至4.「被害人」欄所示各
    人帳戶內之項款，既係經由聲請書所載方式轉入被告帳戶，
    顯見，向被害人施以詐術之歹徒，無非係利用被告帳戶為其
    詐財工具。是在客觀上，本案縱使查無證據足認被告明知利
    用帳戶遂行犯罪者之行為態樣，除可能供詐欺取財、恐嚇取
    財（常見類型為竊車後向車主勒索財物，即一般所稱「擄車
    勒贖」），亦有可能遭從事擄人勒贖等重大犯罪，而溢出被
    告原先幫助犯罪之共同認識範圍，然參諸前揭說明，被告就
    「自己帳戶可能足以使詐騙集團恃以實施詐欺犯罪」乙節，
    仍應有不違反其本意之不確定故意（未必故意；間接故意）
    ；換言之，本案所涉之「詐騙集團」果恃被告持交之金融帳
    戶實施詐欺犯罪之事實，顯然不違反被告之本意，被告主觀
    上，當有幫助詐欺取財之未必故意，客觀上，當有提供金融
    帳戶施予詐欺助力之幫助行為。
  3.核被告所為，係犯刑法第三十條第一項前段、第三百三十九
    條第一項之幫助詐欺取財罪。
  4.被告本案之所為，既僅就他人實施構成要件之行為施予助力
    而已，則其自屬幫助犯，應依刑法第三十條第二項規定，減
    輕其刑。
  5.本院審酌被告交付如聲請書所載金融帳戶予詐騙集團，供詐
    騙集團恃以實施詐欺犯罪暨掩飾、隱匿其資金來源、流向，
    造成犯罪偵查困難，幕後犯罪者得以逍遙法外，致使此類犯
    罪手法層出不窮，嚴重危害交易秩序與社會治安，及其智識
    、犯罪目的、手段尚稱平和、並未實際參與詐欺取財犯行之
    可非難性較小，兼以被告犯後猶不知悛悔、一再諉過卸責之
    犯後態度等一切情狀，量處如主文所示之刑，併諭知易科罰
    金之折算標準。末以，犯罪在96年4 月24日以前者，且非中
    華民國九十六年罪犯減刑條例第三條第一項所列各罪經宣告
    死刑、無期徒刑或逾有期徒刑一年六月之刑而應不予減刑者
    以外，方得適用中華民國九十六年罪犯減刑條例第二條第一
    項第三款減其刑期或金額二分之一。茲本案被告之犯罪時間
    ，既在96年4 月25日以後（詳如聲請書之所載），則其當無
    中華民國九十六年罪犯減刑條例第二條第一項第三款規定之
    適用，而無從邀此減刑之寬典，爰併此指明。
  6.被告交付予詐騙集團之存摺、金融卡等物，核非本案應義務
    沒收之物，且均未據扣案，又無證據證明迄未滅失；兼以按
    諸金融機構常見約款，金融機構所核發之帳戶存摺、金融卡
    ，原則上，均屬金融機構所有（參見大部分金融機構核發金
    融卡之背面約款記載），是以本案而論，本院亦無宣告沒收
    上開帳戶存摺及金融卡之法律依據，況且，本案經披露後，
    上開帳戶早經相關單位列為警示帳戶（犯罪帳戶），而無再
    遭人利用之虞，是倘本院逕為沒收之諭知，核既無助於日後
    相類犯罪之防堵，復僅徒增將來執行之困擾，爰均不予宣告
    沒收。
三、依刑事訴訟法第四百四十九條第一項前段、第四百五十四條
    第二項，刑法第三百三十九條第一項、第三十條、第五十五
    條、第四十一條第一項前段，刑法施行法第一條之一，逕以
    簡易判決處刑如主文。
如不服本判決，得自收受送達之日起10日內，向本院提起上訴。
中    華    民    國    97    年    1     月    10    日
                  基隆簡易庭法  官  王慧惠
以上正本證明與原本無異。
如不服本判決，應於判決送達後10日內，向本院提出上訴書狀，
上訴於本院合議庭，並按他造當事人之人數附具繕本。
中    華    民    國    97    年    1     月    10    日
                            書記官  王一芳
附錄論罪法條：
刑法第339條第1項
意圖為自己或第三人不法之所有，以詐術使人將本人或第三人之
物交付者，處5年以下有期徒刑、拘役或科或併科1千元以下罰金
。
附件：
臺灣基隆地方法院檢察署檢察官聲請簡易判決處刑書
                                      96年度偵字第5793號
    被      告  丙○○○
                        女  63歲（民國○○年○月○○日生）
                        住基隆市○○區○○街15巷3之2號3
                        樓
                        身份證統一編號：Ｚ000000000號
上列被告因詐欺等案件，業經偵查終結，認宜以簡易判決處刑，
茲將犯罪事實及證據並所犯法條分敘如下：
        犯罪事實
一、丙○○○雖可預見提供自己帳戶予他人使用，可能因此供不
    法詐騙份子利用以詐術使他人將款項匯入後，再予提領使用
    ，因而幫助他人從事詐欺取財之犯罪，竟基於幫助他人詐欺
    取財之不確定故意，於民國96年9月間，在不詳地點，將其
    所開立之國泰世華銀行東門分行000000000000號帳戶（下稱
    國泰世華銀行帳戶）及合作金庫銀行永吉分行000000000000
    0號帳戶（下稱合庫銀行帳戶）之存摺、金融卡、密碼交付
    真實姓名、年籍不詳之人，該人取得該帳戶資料後，隨即轉
    交所屬之詐欺集團使用，該詐欺集團成員旋於附表所示之時
    間，以附表所示之方式，向附表所示之被害人行騙，致附表
    所示之被害人陷於錯誤而將附表所示之款項，匯入前開帳戶
    ，並旋遭提領一空。
二、案經新竹市警察局刑警大隊移送移送偵辦。
        證據並所犯法條
一、訊據被告丙○○○矢口否認上揭犯行，辯稱：伊開立上開國
    泰世華銀行帳戶係用於繳交車貸，自94年繳清後即未再使用
    ，合庫銀行帳戶原為其薪資帳戶，自84、85年間離職後即未
    再使用，因96年8月24日要去換國泰世華銀行之晶片卡，才
    會將上開2帳戶帶到台北松山遺失，上開2帳戶之提款密碼均
    為其出生年月日，且均記於存簿以免弄錯云云。然查，上開
    帳戶既已未再使用而呈靜止狀態，被告何需遠自基隆前往台
    北領取晶片卡？又何需同時攜帶合庫銀行帳戶？密碼既均為
    其出生年月日，何需特別註記於存簿？被告所有之上述帳戶
    遺失後，並未立即向上述銀行辦理掛失，而係於同年9月27
    日才向銀行辦理掛失，如非被告事先同意詐騙集團成員使用
    其帳戶相當期間，該詐騙集團成員豈會將詐騙所得存入上開
    帳戶，甘冒無法提領之風險？被告所辯要屬卸責之詞，不足
    採信。此外，復有附表所示之被害人指述，並有國泰世華銀
    行東門分行、合作金庫銀行永吉分行交易明細表、郵局ATM
    收據及郵局自動櫃員機儲戶交易明細表等附卷足憑，被告犯
    嫌洵堪認定。
二、核被告所為係犯刑法第30條第1項、第339條第1項之幫助詐
    欺取財罪嫌。被告以幫助之意思參與詐欺集團之犯罪行為，
    係屬幫助犯，請依刑法第30條第2項之規定，減輕其刑。
三、依刑事訴訟法第451條第1項聲請簡易判決處刑。
  此  致
臺灣基隆地方法院簡易庭
中    華    民    國    96    年    12    月    30    日
                              檢察官  周  啟  勇
本件正本證明與原本無異
中    華    民    國    97    年    1     月    7     日
                              書記官  張  雅  
附錄所犯法條：
中華民國刑法第339條第1項
    意圖為自己或第三人不法之所有，以詐術使人將本人或第三
    人之物交付者，處5年以下有期徒刑、拘役或科或併科1千元
    以下罰金。
    以前項方法得財產上不法之利益或使第三人得之者，亦同。
    前二項之未遂犯罰之。
附記事項：本件係依刑事訴訟法簡易程式辦理，法院簡易庭得不
傳喚被告、輔佐人、告訴人、告發人等出庭即以簡易判決處刑；
被告、被害人、告訴人等對告訴乃論案件如已達成民事和解而要
撤回告訴或對非告訴乃論案件認有受傳喚到庭陳述意見之必要時
，請即另以書狀向簡易法庭陳述或請求傳訊。
附表
┌──┬────┬─────┬───┬──────────┬───┐
│編號│時  間  │  地點    │被害人│  詐騙手法          │ 備註 │
├──┼────┼─────┼───┼──────────┼───┤
│ 1  │96年9月 │臺中市    │甲○○│於網路聊天室女綱友詢│      │
│    │23日2時 │          │      │問被害人是否願意援交│      │
│    │40分    │          │      │，並以要作身份辯證為│      │
│    │        │          │      │由，以電話要求被害人│      │
│    │        │          │      │至ATM處依其指示操作 │      │
│    │        │          │      │，致被害人陷於錯誤，│      │
│    │        │          │      │而被轉出新台幣（下同│      │
│    │        │          │      │）5983元至被告合作金│      │
│    │        │          │      │庫帳戶中；對方又來電│      │
│    │        │          │      │稱第一次辯證錯誤且金│      │
│    │        │          │      │額已轉至他人帳戶中，│      │
│    │        │          │      │要求依其指示作第二次│      │
│    │        │          │      │辯證，以便將第一次匯│      │
│    │        │          │      │款金額轉回原帳戶，致│      │
│    │        │          │      │被害人而次陷於錯誤，│      │
│    │        │          │      │而被轉出6988元至被告│      │
│    │        │          │      │合作金庫帳戶中。    │      │
├──┼────┼─────┼───┼──────────┼───┤
│ 2  │96年9月 │中壢市    │己○○│於網路聊天室女綱友詢│      │
│    │22日23  │          │      │問被害人是否願意援交│      │
│    │時50分  │          │      │，於被害人同意後，並│      │
│    │        │          │      │以要作身份辯證為由，│      │
│    │        │          │      │以電話要求被害人至AT│      │
│    │        │          │      │M處依其指示操作，被 │      │
│    │        │          │      │害人依指示操作後，對│      │
│    │        │          │      │方來電表示說其操作錯│      │
│    │        │          │      │誤，導致電腦當機，要│      │
│    │        │          │      │被害人直接匯現金用作│      │
│    │        │          │      │修護系統，致被害人陷│      │
│    │        │          │      │於錯誤，匯了7989元至│      │
│    │        │          │      │被告合作金庫帳戶中；│      │
│    │        │          │      │後來又有一自稱「陳先│      │
│    │        │          │      │生」的男子來電要求被│      │
│    │        │          │      │害人匯款，如不從就要│      │
│    │        │          │      │開槍打被害人及對其家│      │
│    │        │          │      │人不利，致被害人陷於│      │
│    │        │          │      │錯誤，再次匯了7989  │      │
│    │        │          │      │元至被告合作金庫帳戶│      │
│    │        │          │      │中。                │      │
├──┼────┼─────┼───┼──────────┼───┤
│3   │96年9月 │苗栗市    │戊○○│被害人於自家上網時，│      │
│    │23日13時│          │      │發現網路援交聊天室網│      │
│    │31分    │          │      │站，就與對方約見面，│      │
│    │        │          │      │對方表示要先匯保證金│      │
│    │        │          │      │3000元，且要匯2次， │      │
│    │        │          │      │致被害人陷於錯誤，將│      │
│    │        │          │      │錢分2次匯入被告國泰 │      │
│    │        │          │      │世華銀行帳戶中。    │      │
├──┼────┼─────┼───┼──────────┼───┤
│4   │96年9月 │彰化縣    │丁○○│被害人於自家上網聊天│      │
│    │22門2時 │          │      │時，1名自稱小貝之女 │      │
│    │許      │          │      │子問其是否要外出玩，│      │
│    │        │          │      │雙方約定地點後，有1 │      │
│    │        │          │      │男子打電話給被害人，│      │
│    │        │          │      │要求至ATM處轉帳1元進│      │
│    │        │          │      │其戶帳戶，被害人依指│      │
│    │        │          │      │示操作，但無法轉帳，│      │
│    │        │          │      │該男子打電話表示，上│      │
│    │        │          │      │述操作造成其帳戶異常│      │
│    │        │          │      │，要被害人以同樣的銀│      │
│    │        │          │      │行存取才能消除異常，│      │
│    │        │          │      │並會有銀行襄理會讓其│      │
│    │        │          │      │將錢領回，被害人陷於│      │
│    │        │          │      │錯誤將錢存入銀行後，│      │
│    │        │          │      │該男子仍表示有異常，│      │
│    │        │          │      │並以簡訊自稱是竹聯幫│      │
│    │        │          │      │戰堂，若不匯款處理帳│      │
│    │        │          │      │戶異常，將對被害人家│      │
│    │        │          │      │屬不利。致被害人再次│      │
│    │        │          │      │陷於錯誤，將錢匯人被│      │
│    │        │          │      │告國泰世華銀行帳戶中│      │
│    │        │          │      │。                  │      │
└──┴────┴─────┴───┴──────────┴───┘


司法院資訊處製作；財團法人民間司法改革基金會備份。
